【裁判字號】    92,台上,3860
【裁判日期】    920717
【裁判案由】    強盜
【裁判全文】
最高法院刑事判決                              九十二年度台上字第三八六０號
    上  訴  人  甲○○
    選任辯護人  吳忠勇律師
右上訴人因強盜案件，不服台灣高等法院中華民國九十年二月九日第二審判決（八十
九年度上訴字第四三六六號，起訴案號：台灣士林地方法院檢察署八十九年度偵字第
五六０五號），提起上訴，本院判決如左：
    主  文
原判決撤銷，發回台灣高等法院。
    理  由
本件原判決認定上訴人甲○○於民國八十九年五月十一日凌晨四時四十分許，在台北
市○○○路與健康路口，攔下並搭乘莊國雄所駕駛Ｖ四｜三五九號計程車，指示前往
北投復興崗。同日凌晨五時許，行經台北市○○路五二七巷「捷運北投調度廠」旁時
，竟意圖為自己不法之所有，以左手自後勒住莊國雄頸部，右手持折疊式小刀一把，
置於莊國雄下巴前約十五至二十公分處，喝令莊國雄將錢拿出來。以此強暴方式，至
使莊國雄不能抗拒，而交付其所有新台幣（下同）一千八百元。並持前揭小刀對著莊
國雄，喝令其下車後，駕駛該計程車至台北市○○路○段七號附近停放。取走莊國雄
放在該車上之行動電話一支後離去（此部分另經第一審分別論處使人行無義務之事及
竊盜罪）等情。因而撤銷第一審關於強盜部分之判決，改判論處上訴人意圖為自己不
法之所有，以強暴致使不能抗拒，而使人交付其物罪刑，固非無見。
惟查：(一)懲治盜匪條例業於九十一年一月三十日經公布廢止，原判決適用該條例第五
條第一項第一款論處上訴人之罪刑，而未及比較其與刑法相關規定之適用，已有未當
。(二)強盜罪以強暴、脅迫等方法，致使不能抗拒為構成要件之一，當然含有使人行無
義務之事之性質。若強盜犯行業已著手實施，則所為強暴、脅迫使人行無義務之事行
為，應包括在強盜行為之內，無另行成立刑法第三百零四條第一項之使人行無義務之
事罪之餘地。本件依原判決事實欄之載述，上訴人於前開時地，搭乘莊國雄所駕駛計
程車後，意圖為自己不法之所有，以左手自後勒住莊國雄頸部，右手持小刀一把，置
於莊國雄下巴前約十五至二十公分處，致使莊國雄不能抗拒後，威嚇莊國雄交付現款
一千八百元。並持該小刀對著莊國雄，喝令其下車後，駕駛該計程車至台北市○○路
○段七號附近停放，取走莊國雄放在該車上之行動電話一支後離去。則上訴人前開各
個動作似時間銜接，地點關連，何以不能認為係基於單一之強盜決意，而以各個動作
接續為之，組成整個強盜行為？第一審判決除論以強盜罪外，併論以使人行無義務之
事及竊盜罪，如何謂為妥適？是否應依上訴不可分及審判不可分原則，而就上訴人全
部強盜犯罪事實予以審判？不無疑義。乃原判決未就之詳予審酌論述，要屬理由不備
。上訴意旨雖未指摘及此，但為本院得依職權調查之事項，應認原判決有發回更審之
原因。
據上論結，應依刑事訴訟法第三百九十七條、第四百零一條，判決如主文。
中      華      民      國    九十二    年      七      月     十七     日
                              最高法院刑事第六庭
                                  審判長法官  吳  雄  銘
                                        法官  池  啟  明
                                        法官  石  木  欽
                                        法官  郭  毓  洲
                                        法官  吳  三  龍
      右正本證明與原本無異
                                              書  記  官
中      華      民      國    九十二    年      七      月    二十二    日
                                                                      Ａ


司法院資訊處製作；財團法人民間司法改革基金會備份。
